【裁判字號】    99,交聲,59
【裁判日期】    990331
【裁判案由】    聲明異議
【裁判全文】
臺灣彰化地方法院交通事件裁定         99年度交聲字第59號
原處分機關
即移送機關  交通部公路總局臺中區監理所彰化監理站
異  議  人  甲○○
上列異議人因受處分人乙○○違反道路交通管理處罰條例案件，
對於交通部公路總局臺中區監理所彰化監理站民國98年12月31日
所為之處分（彰監四字第裁64-P00000000號裁決書），聲明異議
，本院裁定如下：
    主  文
異議駁回。
    理  由
一、按受處分人不服道路交通管理處罰條例第8條所定主管機關
    所為之處罰者，得於接受裁決書之翌日起20日內，向管轄地
    方法院聲明異議，道路交通管理處罰條例第87條第1項定有
    明文。又交通法庭認聲明異議不合法律上之程式，且無從補
    正者，應以裁定駁回之，道路交通案件處理辦法第18條前段
    亦有明定。是以，對於道路交通管理機關所為之處罰，得聲
    明異議者，限於受處分人，如非受處分人，因其非當事人，
    無異議之權，即難認其異議合於法律上之程式，而交通法庭
    認聲明異議不合法律上之程式或其異議權已喪失者，應以裁
    定駁回之。
二、聲明異議意旨略以：異議人甲○○係從事營造業之工人，每
    天需接送工人上下班，若吊扣汽車牌照，不僅影響家庭生計
    ，且將致災後重建工程延宕而損及民眾權益，懇請以吊扣駕
    照代替吊扣牌照等語。
三、經查，原處分機關以汽車所有人乙○○所有車牌號碼5073-P
    U自用一般小客車，於98年11月9日23時26分許，行經台九線
    284.7公里處（玉里鎮○○段北上），有「駕駛人行車速度
    超過規定之最高時速60公里以上」之違規事由，經花蓮縣警
    察局玉里分局掣單逕行舉發。嗣由原處分機關依道路交通管
    理處罰條例第43條第4項規定，以彰監四字第裁64-P0000000
    0號裁決書，裁處受處分人（即車主乙○○）吊扣汽車牌照3
    個月等情，有花蓮縣警察局花警交字第P00000000 號舉發違
    反道路交通管理事件通知單及上開裁決書各1 份附卷可憑，
    是本件受處分人及得聲明異議之人應為「乙○○」。然本件
    聲明異議狀卻係由「甲○○」具狀聲明異議，並未見有何受
    處分人乙○○之記載及簽章，亦未表達任何「乙○○」委託
    甲○○代為撰狀或聲明異議之意旨，是本件實際提出異議人
    係「甲○○」，而非受處分人「乙○○」，揆諸前揭說明，
    本件異議人既非受處分人，自無提起本件異議之權利，其異
    議為不適法，自與聲明異議之規定不合，是本件異議不合法
    律上之程式，亦無從補正，即應予駁回。
四、本件聲明異議與法定程式不符，已如前述，惟縱係由有權提
    出異議之受處分人乙○○聲明異議，然按道路交通安全規則
    第93條第1 項第1 款規定：「行車速度，依速限標誌或標線
    之規定，無速限標誌或標線者，行車時速不得超過50公里。
    但在未劃設車道線、行車分向線或分向限制線之道路，或設
    有快慢車道分隔線之慢車道，時速不得超過40公里」，另依
    道路交通管理處罰條例第43條第4 項規定：行車速度，超過
    規定之最高時速60公里以上，並吊扣該汽車牌照3 個月。且
    按法律得定名為法、律、條例、通則，此經中央法規標準法
    第2 條規定甚明，上開「道路交通管理處罰條例」之規定，
    為經立法院依立法程式制定通過、總統公佈之現行「法律」
    ，於未經法定程式修正、廢止或宣告失效前，具有法律之拘
    束效力，除有一望即知之明顯悖於人性尊嚴或侵害基本權利
    之情形而為當然無效者外，行政機關依法行政，即難認有何
    違誤。查本件異議人對於受處分人前揭違規事實並不爭執，
    而觀諸本件彰化縣警察局玉里分局警員職務報告略以：「該
    路段設有行車速限60公里及常有測速照相之標誌。警擔服98
    年11月9 日20時至24時夜間測速照相勤務，於23時26分許測
    得乙○○所有5073-PU 號自用小客車，當時違規速限達136
    公里」（並檢附取締地點速限警告標誌照片、汽車所有人取
    締違規測速照片），足認受處分人車輛超速逾60公里以上之
    事實明確，上述法條規定抑或有其立法意旨之特殊考量，尚
    屬現行有效之法律，舉發機關之依法舉發、原處分機關於法
    定處罰範圍內裁處受處分人吊扣其駕駛執照3 個月，乃於法
    有據，是縱由受處分人乙○○聲明異議，仍應認其異議意旨
    為無理由，附此敘明。
據上論斷，應依道路交通管理處罰條例第87條第2項、道路交通
案件處理辦法第18條前段，裁定如主文。
中    華    民    國    99    年    3     月    31    日
                  交通法庭        法  官  黃玉齡
以上正本證明與原本無異。
如不服本裁定，應於裁定送達後5日內向本院提出抗告狀 (須附
繕本)。
中    華    民    國    99    年    3     月    31    日
                                  書記官  黃鏽金

司法院資訊處製作；財團法人民間司法改革基金會備份。
